臺灣高等法院刑事判決　　　　　　　　99年度上訴字第4513號
上　訴　人
即　被　告　李光雄
指定辯護人　本院公設辯護人王永炫
上列上訴人因違反毒品危害防制條例案件，不服臺灣桃園地方法
院99年度重訴字第60號，中華民國99年11月30日第一審判決（起
訴案號：臺灣桃園地方法院檢察署99年度偵字第18993號），提
起上訴，本院判決如下：
    主  文
原判決撤銷。
李光雄共同運輸第一級毒品，累犯，處有期徒刑拾陸年。扣案之
第一級毒品海洛因陸顆（合計淨重肆佰伍拾玖公克，驗餘淨重肆
佰伍拾捌點捌公克）均沒收銷燬，扣案之包裝上開海洛因之保
險套陸個及NOKIA牌行動電話貳支（機型分別為1681c、Corporat
ion，均含SIM卡，SIM卡號碼分別為000000000000000、00000000
0000000）均沒收。
    事  實
一、李光雄（綽號兩光）曾於民國94年間因過失致死案件，經臺
    灣高雄地方法院以94年度交易字第382號判決判處有期徒刑
    六月，如易科罰金以銀元三百元折算一日，嗣於臺灣高等法
    院高雄分院審理時經撤回上訴而確定，並於95年11月1日易
    科罰金執行完畢。詎李光雄仍不知悔悟，與綽號「阿雄」之
    許○○、呂○○（因涉及偵查不公開，二人真實姓名、年籍
    資料均詳卷，均未經起訴）、年約30餘歲姓名不詳之成年男
    子（下稱Ａ男）、姓名不詳之綽號「彼得」成年男子，以及
    柬埔寨（起訴書記載為柬普寨，應予更正）地區某年約40歲
    姓名不詳之綽號「翔哥」成年男子，均明知海洛因係屬毒品
    危害防制條例第2條第2項第1款所規定之第一級毒品，依法
    不得製造、運輸、販賣，並屬行政院依懲治走私條例第2條
    第3項規定公告之管制進出口物品（係行政院發布之「管制
    物品項目及其數額」甲項第4款所列管制進出口之物品），
    不得私運進口，竟仍共同基於運輸第一級毒品海洛因及私運
    管制物品進口臺灣之犯意聯絡，先由綽號「阿雄」之許○○
    ，於99年5月9日聯絡安排李光雄與Ａ男在翌日上午約10時見
    面進行面談，將李光雄吸收為「交通」，再由許○○在高雄
    地區藍語網咖店，與李光雄謀議推由李光雄自國外夾帶毒品
    入境臺灣之事。李光雄應允後，許○○即陪同李光雄於高雄
    地區辦理出國護照，並與呂○○共同安排李光雄出國事宜。
    李光雄即於99年7月13日上午5時58分許在桃園中正國際機場
    經查驗後，搭乘中華航空公司（下稱華航）CI-861號班機前
    往柬埔寨金邊地區，由綽號「翔哥」之成年男子負責接機及
    安排住宿於某家不知名旅館，綽號「翔哥」之成年男子並告
    知李光雄事成後，在臺灣地區接貨之綽號「彼得」男子會將
    運輸毒品入境之報酬，即每顆海洛因毒球新臺幣（下同）之
    代價三萬元交給李光雄。同月16日晚上8時許，綽號「翔哥
    」之成年男子即將以保險套包覆之第一級毒品海洛因毒球6
    顆（合計淨重459公克，驗餘淨重458.83公克，純度百分之
    78.04，純質淨重358.2公克，保險套空包裝總重20.94公克
    ）帶至該旅館，並使用潤滑油，協助將上開海洛因毒球塞入
    李光雄之肛門，同時將其所有之NOKIA牌行動電話1支（機型
    為1681c，含SIM卡，SIM卡號碼為000000000000000）交予李
    光雄，作為李光雄出境時確認購買機票、安檢、登機聯絡之
    用。翌（17）日上午約10時許，綽號「翔哥」之成年男子至
    該旅館接李光雄前往機場時，再交付其所有NOKIA牌行動電
    話1支（機型為Corporation，含SIM卡，SIM卡號碼為000000
    000000000）予李光雄，作為李光雄入境臺灣時確認下機、
    安檢、出境聯絡之用。李光雄即於同日上午11時左右搭乘華
    航CI-862號班機返臺，於同日下午3時5分許抵達臺灣桃園中
    正國際機場，並於同日下午3時46分許入境通關查驗時，因
    海岸巡防署海岸巡防總局東部地區巡防局花蓮機動查緝隊長
    期監聽，得悉李光雄運輸、私運海洛因入境之事，事先即報
    請檢察官於99年7月16日（即查獲前一日）核發拘票及鑑定
    許可書，於李光雄入境時當場予以拘提，並將李光雄帶至桃
    園敏盛綜合醫院，由醫護人員協助，將上開夾藏於李光雄肛
    門之6顆第一級毒品海洛因毒球排出體外，並扣得上開海洛
    因毒球6顆（含外包裝之保險套6個），及綽號「翔哥」之成
    年男子所有而交付予李光雄供用以聯絡確認出境、入境事宜
    之NOKIA牌行動電話2支（機型分別為1681c、Corporation，
    均含SIM卡，SIM卡號碼分別為000000000000000、000000000
    000000）。
二、案經海岸巡防署海岸巡防總局東部地區巡防局報請臺灣桃園
    地方法院檢察署檢察官偵查起訴。
    理  由
甲、程序部分：
一、按刑事訴訟之鑑定，為證據調查方法之一種，係指由具有特
    別知識經驗之人或機關，就特別需要特殊知識經驗之事項，
    予以鑑識、測驗、研判及斷定，供為法院或檢察官認定事實
    之參考。刑事訴訟法第198條規定：「鑑定人由審判長、受
    命法官或檢察官就下列之人選任一人或數人充之：一、就鑑
    定事項有特別知識經驗者。二、經政府機關委任有鑑定職務
    者。」第208條第1項前段規定：「法院或檢察官得囑託醫院
    、學校或其他相當之機關、團體為鑑定」即本此旨。是上級
    檢察機關首長基於辦案實務需要，函示指定某類特殊案件之
    待鑑事項，囑託某一或某些特別具有該項專門知識經驗之機
    關，予以鑑定，並非法所不許。從而，警察機關逕依該函示
    辦理，按諸檢察一體及檢察官指揮調、偵查之原則，難認於
    法不合（最高法院96年度台上字第4177號判決參照）。而承
    辦本案之員警於案件未移送檢察官偵辦前之調查犯罪階段，
    依據臺灣高等法院檢察署檢察長之概括授權，先行將扣案之
    毒品送請臺灣高等法院檢察署檢察長所概括選任之法務部調
    查局鑑定（此可參酌臺灣高等法院檢察署92年9月9日檢文允
    字第0921001203號函），該鑑定之程序即難認與刑事訴訟法
    第208條第1項之規定相悖，是以卷附法務部調查局濫用藥物
    實驗室99年8月11日調科壹字第09923018070號鑑定書自有證
    據能力。
二、復按偵查犯罪機關依法定程序監聽之錄音，如已踐行調查證
    據程序，非不可採為認定犯罪事實之基礎，此觀刑事訴訟法
    第165條之1第2項之規定自明。又監聽錄音製作之譯文，如
    僅為偵查犯罪機關單方面製作，而被告或訴訟關係人對其真
    實性復有爭執，法院自應依上開規定勘驗該監聽之錄音踐行
    調查證據之程序，以確認該監聽錄音譯文之真實性，定其取
    捨，不得逕以該監聽錄音之譯文，採為認定被告有罪之基礎
    。亦即警察機關對犯罪嫌疑人依法監聽電話所製作之通訊監
    察紀錄譯文，為該監聽電話錄音之「派生證據」，若被告對
    該通訊監察紀錄譯文有所爭執，而就監聽電話錄音帶又無直
    接播放勘驗之困難，在未辨明該監察紀錄譯文之真正時，自
    不能遽以該通訊監察紀錄譯文採為論罪之基礎。準此，是項
    監聽譯文倘係公務員（員警）依法定程序而取得，被告或訴
    訟關係人就其真實性復無爭執（即不否認譯文所載對話內容
    之真實無偽），法院並曾依刑事訴訟法第165條第1項規定，
    踐行證據調查之法定程序，向被告宣讀或告以要旨，則其自
    得採為認定被告有罪之基礎，而有證據能力（參照最高法院
    96年度臺上字第7147號判決意旨）。查本件判決援引通訊監
    察譯文表所載有關被告與許○○間通話內容，係經臺灣桃園
    地方法院依通訊保障及監察法規定，核發通訊監察書所執行
    之監聽內容，有行政院海岸巡防署海岸巡防總局東部地區巡
    防局99年10月5日東局廿機字第0990007532號函附通訊監察
    書附卷可憑（見原審卷第63頁），自得採為對被告論罪之證
    據，且被告已供明該等通訊監察譯文確為其對話內容（見原
    審卷第107頁背面），上揭通訊監察譯文亦經本院於審理時
    踐行刑事訴訟法第165條第1項之法定程序，揆諸上開說明，
    上揭通訊監察譯文亦應有證據能力。
三、再按被告以外之人於審判外之陳述，雖不符刑事訴訟法第
    159條之1至第159條之4之規定，而經當事人於審判程序同意
    作為證據，法院審酌該言詞陳述或書面陳述作成時之情況，
    認為適當者，亦得為證據；當事人、代理人或辯護人於法院
    調查證據時，知有刑事訴訟法第159條第1項不得為證據之情
    形，而未於言詞辯論終結前聲明異議者，視為有前項之同意
    ，刑事訴訟法第159條之5定有明文。經查，本判決下列所引
    用被告以外之人於審判外之陳述，檢察官、被告及辯護人於
    本院言詞辯論終結前均未聲明異議，本院審酌結果，認上開
    證據資料製作時之情況，尚無違法不當及證明力明顯過低之
    瑕疵，亦認為以之作為證據應屬適當。揆諸前開規定，爰依
    刑事訴訟法第159條之5規定，認前揭證據資料均有證據能力
    。
乙、實體部分：
一、上揭事實，業據被告李光雄於本院審理時坦承不諱，且被告
    亦迭於警詢、偵查及原審審理時坦認上開運輸及走私第一級
    毒品海洛因之情，並有旅客入出境紀錄查詢、被告護照影本
    、遠傳電訊公司查詢資料、被告全戶戶籍資料，及行政院海
    岸巡防署海岸巡防總局東部地區巡防局99年10月5日東局廿
    機字第0990007532號函附通訊監察書、通訊監察譯文附卷可
    憑（見99年度偵字第18993號偵查卷第9至10頁、第46頁、第
    53頁，及原審卷第57至63頁、第93頁），並有扣案之NOKIA
    牌行動電話2支（機型分別為1681c、Corporation，均含SIM
    卡，SIM卡號碼分別為000000000000000、000000000000000
    ），及保險套包覆之毒球6顆足資佐證。而上開扣案毒球6顆
    ，經送請法務部調查局濫用藥物實驗室鑑定結果，確均含第
    一級毒品海洛因成分，合計淨重459公克，驗餘淨重458.83
    公克，純度百分之78.04，純質淨重358.2公克，有法務部調
    查局濫用藥物實驗室99年8月11日調科壹字第09923018070號
    鑑定書1紙在卷可佐（見99年度偵字第18993號卷第92頁）。
    被告於本院審理時之自白，核與事實相符，堪予採信。是本
    件事證已臻明確，被告犯行洵堪認定，應予依法論處。
二、按海洛因為毒品危害防制條例第2條第2項第1款所規定之第
    一級毒品，且屬行政院依懲治走私條例第2條第3項授權公告
    之「管制物品項目及其數額」所列甲項第4款之管制進出口
    物品，依法不得運輸或私運進口。又懲治走私條例第2條第1
    項所謂私運管制物品進口，係指由國外或自大陸地區私運管
    制物品，進入臺灣地區而言；輸入之既遂與未遂，又以是否
    已進入國界為標準；而運輸毒品罪祇以所運輸之毒品已實施
    運送為已足，並非以運抵目的地為完成犯罪之要件，換言之
    ，區別該罪既遂、未遂之依據，應以已否起運為準，既已起
    運，構成該罪之輸送行為即已完成，不以達到目的地為既遂
    條件。核被告李光雄所為，係犯毒品危害防制條例第4條第1
    項之運輸第一級毒品罪，及懲治走私條例第2條第1項之私運
    管制物品進口罪。被告與許○○、呂○○、Ａ男、綽號「翔
    哥」之成年男子、綽號「彼得」之成年男子間，就上開犯行
    有犯意聯絡及行為分擔，應為共同正犯。被告持有第一級毒
    品海洛因之低度行為，為運輸毒品之高度行為所吸收，不另
    論罪。被告係以一行為觸犯運輸第一級毒品罪及私運管制物
    品進口罪，為想像競合犯，應依刑法第55條之規定從較重之
    運輸第一級毒品罪處斷。再查，被告有事實欄所示前科執行
    情形，此有本院被告前案紀錄表可稽，其於執行完畢後五年
    內故意再犯本件有期徒刑以上之罪，為累犯，被告所犯運輸
    第一級毒品罪之法定本刑為死刑、無期徒刑部分，依法不得
    加重，故僅得依刑法第47條第1項規定，就其餘併科罰金部
    分加重其刑。又被告於於偵查及審判中均自白其犯罪，應依
    毒品危害防制條例第17條第2項規定減輕其刑，並先加後減
    之。至本件係因海岸巡防總局東部地區巡局花蓮機動查緝隊
    自98年9月間起即針對計畫性案件以專案實施通訊監察，先
    後查獲鄭學暢、陳瑞鵬均以同一方式自金邊運輸海洛因至臺
    灣，嗣再發現被告向許○○詢問護照事宜，許○○並與呂○
    ○安排被告至金邊，依其作業方式，應可合理研判被告出國
    將會從事走私運毒行為，事先即報請檢察官於99年7月16日
    （即查獲前一日）核發拘票及鑑定許可書，於被告入境時當
    場予以拘提，有行政院海岸巡防署海岸巡防總局東部地區巡
    防局99年10月5日東局廿機字第0990007532號函附「靖康專
    案」查獲李光私運毒案偵辦報告、通訊監察譯文及刑事案件
    移送書、鑑定許可書在卷可憑（見99年度偵字第18993號卷
    第32、85頁，及原審卷第57至63頁），顯見有偵查犯罪職權
    之海岸巡防總局東部地區巡防局花蓮機動查緝隊於被告坦承
    犯行前，即有確切之根據得認被告有運輸海洛因入境之事，
    而已發覺被告犯罪，本件應無刑法第62條自首減輕其刑規定
    之適用，併此敘明。
三、原審以被告李光雄犯罪事證明確，予以論罪科刑，固非無見
    。惟查：毒品危害防制條例第19條第1項規定性質上係沒收
    之補充規定。其屬於本條所定沒收之標的，如得以直接沒收
    者，判決主文僅宣告沒收即可，不生「追徵其價額」或「以
    其財產抵償之」問題，須沒收之標的全部或一部不能沒收時
    ，始生「追徵其價額」或「以其財產抵償之」選項問題（參
    照最高法院99年度第5次刑事庭會議決議）。本件綽號「翔
    哥」成年男子所交付被告用以聯絡確認出境、入境事宜之NO
    KIA牌行動電話2支（機型分別為1681c、Corporation，均含
    SIM卡，SIM卡號碼分別為000000000000000、0000000000000
    00），業經扣押在案，因係共犯綽號「翔哥」所有供犯罪所
    用之物，依毒品危害防制條例第19條第1項規定諭知沒收時
    ，於判決主文僅宣告沒收即可，惟原判決主文就扣案之上開
    行動電話（含SIM卡）非僅諭知沒收，且一併諭知「如全部
    或一部不能沒收時，追徵其價額」，即有違誤。被告上訴指
    摘原審量刑過重，雖無理由，惟原判決既有上揭可議之處，
    自無可維持，應由本院將原判決撤銷，另為適法之諭知。爰
    審酌被告正值青年，竟不事正當營生，不顧海洛因流毒無窮
    ，危害甚鉅，不惜以身試法，竟鋌而走險將嚴重危害我國國
    人身心健康之第一級毒品海洛因運輸入臺，所幸為警及時查
    獲，惟被告所運輸之第一級毒品海洛因，數量非微，兼衡被
    告之素行、智識程度、犯罪動機、目的等一切情狀，量處如
    主文所示之刑，以資懲儆。另扣案之第一級毒品海洛因6 顆
    （合計淨重459公克，驗餘淨重458.83公克，純度百分之78.
    04，純質淨重358.2公克），係被告因犯運輸第一級毒品罪
    而查獲之第一級毒品，不問屬於何人所有，除鑑驗滅失部分
    外，應依毒品危害防制條例第18條第1項前段之規定宣告沒
    收銷燬之。扣案之上開海洛因外包裝保險套6個，既具有防
    止毒品裸露、逸出及潮濕之功用，並便於攜帶及運輸，顯係
    被告所有供運輸毒品所用之物，應依毒品危害防制條例第19
    條第1項之規定併予宣告沒收。另扣案之NOKIA牌行動電話2
    支（機型分別為1681c、Corporation，均含SIM卡，SIM卡號
    碼分別為000000000000000、000000000000000），係綽號「
    翔哥」之成年男子所交付被告用以聯絡確認出境、入境事宜
    ，屬共犯綽號「翔哥」成年男子所有供犯運輸第一級毒品罪
    所用之物，亦應依毒品危害防制條例第19條第1項之規定宣
    告沒收。另扣案之NOKIA牌行動電話1支（機型為1506，含SI
    M卡，SIM卡號碼為0000000000000）及SAMSUNG牌行動電話1
    支（機型為SGH-S488，含SIM卡，SIM卡號碼為000000000000
    000），並無證據證明與被告所犯運輸第一級毒品罪及私運
    管制物品進口罪所有關聯，自不另為沒收之諭知，而被告所
    供承其運輸6顆海洛因入境臺灣可獲得之報酬，因尚未取得
    ，非被告所有之物，自不予宣告沒收，併此敘明。
據上論斷，應依刑事訴訟法第369條第1項前段、第364條、第299
條第1項前段，毒品危害防制條例第4條第1項、第17條第2項、第
18條第1項前段、第19條第1項，懲治走私條例第2條第1項、第11
條，刑法第11條前段、第28條、第55條、第47條第1項，判決如
主文。
本案經檢察官楊秀琴到庭執行職務。
中    華    民    國   100    年    3     月    16    日
                  刑事第二十庭  審判長法  官  周盈文
                                      法  官  詹駿鴻
                                      法  官  林海祥
以上正本證明與原本無異。
如不服本判決，應於收受送達後10日內向本院提出上訴書狀，其
未敘述上訴之理由者並得於提起上訴後10日內向本院補提理由書
（均須按他造當事人之人數附繕本）「切勿逕送上級法院」。
                                      書記官  林敬傑
中    華    民    國   100    年    3     月    16    日
附錄：本案論罪科刑法條全文
毒品危害防制條例第4條
製造、運輸、販賣第一級毒品者，處死刑或無期徒刑；處無期徒
刑者，得併科新臺幣 2 千萬元以下罰金。
製造、運輸、販賣第二級毒品者，處無期徒刑或 7 年以上有期
徒刑，得併科新臺幣 1 千萬元以下罰金。
製造、運輸、販賣第三級毒品者，處 5 年以上有期徒刑，得併
科新臺幣 7 百萬元以下罰金。
製造、運輸、販賣第四級毒品者，處 3 年以上 10 年以下有期
徒刑，得併科新臺幣 3 百萬元以下罰金。
製造、運輸、販賣專供製造或施用毒品之器具者，處 1 年以上
7 年以下有期徒刑，得併科新臺幣 1 百萬元以下罰金。
前五項之未遂犯罰之。
懲治走私條例第2條
私運管制物品進口﹑出口逾公告數額者，處七年以下有期徒刑，
得併科新台幣二十萬元以下罰金。
第一項之未遂犯罰之。
第一項所稱管制物品及其數額，由行政院公告之。